臺灣新竹地方法院民事判決　　　　　　　 94年度訴字第717號
原　　　告　乙○○
訴訟代理人　許修齊律師
複 代 理人　丁○○
被　　　告　丙○○
上列當事人間請求返還不當得利等事件，本院於民國96年2月8日
言詞辯論終結，判決如下：
    主      文
原告之訴及其假執行之聲請均駁回。
訴訟費用由原告負擔。
    事實及理由
一、原告主張：
(一)、緣原告與被告為同胞兄弟，兩造之父即訴外人王寶忠生前為
    志願役軍人即一般所稱之職業軍人，獲配住新竹市士林里11
    鄰士林22號眷舍，訴外人王寶忠並在該房舍設籍為戶長，訴
    外人王寶忠於民國40年4月21日死亡後，由其妻即訴外人湯
    宗桂繼為戶長，訴外人湯宗桂生前並未曾再婚，依國軍軍眷
    業務處理要點規定，訴外人湯宗桂生前在訴外人王寶忠死後
    ，具有訴外人王寶忠原有上開眷舍之居住權，該眷舍門牌於
    59 年9月15日改編為新竹市○○路396巷31號，又於75年2月
    5日因門牌整編，改為新竹市○○路2段458巷31號，訴外人
    湯宗桂於79年3月1日死亡，當時兩造均為志願役現役軍人，
    均未曾申領華夏貸款，未曾配住眷舍，依當時國軍在台軍眷
    業務處理辦法之規定，均得繼承訴外人王寶忠對上開眷舍之
    居住使用權，此由上開國軍在台軍眷業務處理辦法第133條
    應收回配住眷舍之規定中，並無配給訴外人王寶忠居住使用
    之上述眷舍，於訴外人王寶忠及其妻湯宗桂均死亡，尚有其
    二子及兩造為繼承人之情況下，應收回之規定，及兩造均係
    訴外人王寶忠、湯宗桂之繼承人，應足確定。
(二)、詎被告竟於79年3月15日偽造原告同意將上述眷舍自願無條
    件讓與被告之「國軍遺眷無依軍眷眷舍轉讓同意書」（以下
    簡稱系爭同意書），並憑以向軍方主管單位申請由其繼承使
    用上述眷舍，軍方主管單位在未加查證情況下，即依被告之
    申請准其申請，被告因之取得對該眷舍之「眷舍居住憑證」
    。
(三)、查系爭同意書係被告所偽造，此從該同意書上立同意書人「
    乙○○」三字並非原告所簽寫，且所蓋「乙○○」印文之印
    章非原告所有，該印文非原告所蓋可資證明，被告對同意書
    上乙○○三字為被告所書寫之事實已予承認，但主張印章為
    原告所蓋，並有陪同前往原告辦公處所找原告蓋章之友人韓
    清潔可資作證證明，然查，確無被告與韓清潔前往原告辦公
    處所找原告在同意書上蓋章情事，此從該同意書上所蓋用之
    印章為隨意刻用之木質簡便印章，而非原告在辦公處所使用
    較為堅實之牛角印章，且原告若擁有對該眷舍之居住使用權
    ，對原告而言，應具有相當之利益，原告何以會無緣無故放
    棄居住使用權，而將之交由被告單獨居住使用？由此等情事
    觀之，亦足以證明系爭同意書上印文絕非原告所蓋，蓋用之
    印章非原告所有，是以被告如主張該印文為原告所蓋，應對
    蓋用印文之印章為原告所有，並為原告所蓋之事實，負舉證
    責任，茍被告無法證明，則被告此部分之主張，即非可信為
    實在。
(四)、依被告向鈞院聲請調閱之新竹後備司令部調得之離營轉服預
    備役報到憑證卡、兵籍卡上所蓋用之原告印章，與同意書立
    同意書人欄，所蓋用之原告印章不同，被告已是認該同意書
    上原告之簽名為被告所簽，原告否認授權被告代簽，被告無
    法證明同意書上所蓋用原告印章之真正，足證原告主張系爭
    同意書為被告偽造之事實，可信為實在。
(五)、系爭同意書既非原告所書立，則被告依同意書所取得之權利
    ，即應不生取得之效力，亦即兩造之母湯宗桂生前得獲配住
    之新竹市○○路○段458巷31號眷舍使用權，於湯宗桂死亡後
    ，應由其繼承人即兩造繼承，因此，上開眷舍因眷村改建而
    拆除，該眷舍原使用權人，得獲配售房屋屬30坪型（A）房
    屋之權利，自應歸兩造共有，權利各2分之1，而非被告1 人
    獨有，此種獲配售房屋之權利，係於該房屋建築完成配售之
    時發生，該房屋於94年間建築完成，並配售給上開眷村拆除
    前原眷舍有居住使用權人之事實，為被告所不爭執，則被告
    對取得原應由原告取得獲配售上開配售30坪型（A）房屋權
    利2分之1部分，即屬無法律上原因而獲利益，致原告受損害
    。
(六)、至被告所謂得獲上開配售眷舍之人，以領有「國軍眷舍居住
    憑證」之國軍老舊眷村住戶為限，原告未取得拆除前原眷舍
    居住憑證一節，因原告之所以未取得原眷舍居住憑證，係因
    被告偽造原告之同意書，憑以單獨取得拆除前原眷舍之居住
    使用權，並獲軍方主管機關發給「眷舍居住憑證」所致，茍
    被告無偽造系爭同意書之情事，則該眷舍居住使用權自應由
    兩造共同繼承取得，原告因而亦得領有「眷舍居住憑證」，
    是以原告之未持有「眷舍居住憑證」，係因被告偽造文書所
    造成，該偽造文書依法既不生因偽造文書而取得之權利，則
    該原屬原告之權利，自不因之喪失，而歸被告偽造文書取得
    ，洵無疑義。
(七)、被告因眷村改建，得獲配售之房屋屬30坪型（A），房地總
    價新台幣（下同）3,643,305元，政府輔助購宅款為2,914,
    644元之事實為被告所不爭執，如被告不偽造系爭同意書，
    向軍方主管機關申請由其單獨居住使用，該眷舍兩造均有權
    居住使用，被告若欲與原告協調取得單獨居住使用權，應對
    放棄居住使用權之原告有所補償，否則原告應不會輕易同意
    允諾放棄居住使用權，再依國軍軍眷業務處理作業要點第陸
    點第四款之規定，被告在未得原告放棄居住使用權之情況下
    ，被告不得單獨向列管軍種（單位）重新簽訂借用契約，在
    此等情況下，兩造均得獲保留輔助購屋權益，亦即原告與被
    告對上開改建之房屋均有權配售，獲配售該房屋為2分之1，
    因原告之違法行為，取得上述政府輔助購宅款利益之全部，
    造成原告損失上述政府輔助購宅款利益2分之1計1, 457,322
    元，被告之取得原告所失之該利益，應屬被告無法律上原因
    所取得之不當得利，且被告獲得利益之時間係在該眷村改建
    完成，並獲將改建完成之房屋配售被告時，該眷村在94年方
    改建完成，既為被告所是認，則被告之不當得利之取得，應
    發生在該眷村改建完成後，距原告於94年12月1日提起本件
    之訴，期間尚未逾1年，從而原告提起本件之訴，實無被告
    所謂已罹請求權消滅時效可言，退步言之，縱認本件請求權
    時效應自79年間開始計算，於93年6月份原告住院時，曾口
    頭向被告說過這些事，詳細的時間大概是10到11月間，有口
    頭向被告說過房屋的權利應該1人2分之1，時效亦曾中斷而
    未完成。為此，依民法第179條不當得利之法律關係提起
    本件訴訟等語。並聲明：(1)被告應給付原告1,300,000元及
    自起訴狀繕本送達翌日起至清償日止，按年息百分之5計算
    之利息；(2)願供擔保，請准宣告假執行。
二、被告則以：
(一)、原告所主張之權利已罹於時效：
１、按請求權，因十五年間不行使而消滅，民法第125條前段分
    別定有明文。原告主張被告獲有不當得利，謂係「因被告偽
    造文書而不當受領原告2分之1輔助購宅款之權益」云云，查
    被告係於79年3月15日向國軍眷舍管理組提出配住眷舍之申
    請，並於同年月23日核准獲配眷舍，並隨即於同年5月1日獲
    領眷舍居住憑證，準此，本件不當得利請求權應業於94年5
    月1日罹於時效，而原告遲至94年12月1日始提出本件訴訟，
    其請求權自已罹於時效，又本件原告雖曾於94年7月間向軍
    方聲請調解，另於94年11月間向立法委員呂學樟申請協調，
    惟原告提出之時間，均在上開請求權消滅時效後所為，亦無
    中斷時效之問題，附此說明，至於原告之子甲○○開庭時所
    述曾經在93年間提出請求云云，並非事實，因為眷村的房子
    是公產，沒有所謂的權狀，當初原告是打電話，有講到房子
    有提要跟伊要錢。
２、又原告以被告取得政府輔助購宅款利益之時間，係在94年間
    眷村改建完成之後，主張本件尚未罹於時效云云，惟查：縱
    如原告上開所言，本件被告無法律上原因，致其受有損害，
    然此處所指之損害，乃係指「配住眷舍權」之損害（亦即被
    告於79年5月1日，因獲核發空軍居住憑證，而享有居住眷舍
    之權利），至於其後「配住眷舍權」之權益，於2、30年後
    ，甚或年代更久遠之後，因「其他法律上原因」，致轉換為
    其他新權利時，應認此處經轉換之「新權利」，乃本於「其
    他法律原因」之權利變動，並非屬無法律上原因之不當得利
    甚明，是本件縱原告誤解法律，認為94年眷村改建後，時效
    應重行起算云云，為此乃屬曲解時效制度之主張，仍無解於
    原告不當得利請求權應於94年5月1日罹於時效之事實。簡言
    之，被告既於79年5月1日起即享有配住眷舍之權利，而原告
    亦主張於該時起受有權利上損害（未享有2分之1配住權），
    則消滅時效自應從79年5月1日開始起算，而原告遲至94年12
    月1日提起本件訴訟，其請求權早已罹於時效。
(二)、原告之權利主張，屬當事人不適格：
１、按在老舊眷村改建之前，國軍及其眷屬就老舊眷村僅有居住
    使用權，並無所有權，故所配發者乃國軍眷舍居住憑證，並
    非所有權狀甚明。基此，有居住眷村需求者，始配發國軍眷
    舍居住憑證，並非所有國軍及其眷屬均不分對象配發國軍眷
    舍居住憑證，是以在案發之79年間，原告已自行在外購屋居
    住，並無使用眷村之實際需求，故除主觀上其已不願居住眷
    村，而自行同意在國軍眷舍轉讓同意書上用印，將已不需要
    之居住使用權2分之1轉讓予被告外，其客觀上亦因已無實際
    使用需求，而將無法獲得配發國軍眷舍居住憑證。
２、依85年2月5日制定公布之國軍老舊眷村改建條例第5條第1項
    規定：「『原眷戶』享有承購依本條例興建之住宅」；另同
    條例第3條第2項規定：「本條例所稱『原眷戶』，係指領有
    所屬權責機關核發之國軍眷舍居住憑證之國軍老舊眷村住戶
    」。執此，原告既然主、客觀上均無法獲得權責機關核發之
    國軍眷舍居住憑證，自然不具有「原眷戶」之身分，而無法
    獲得承購眷村改建後房地之權利，故原告基此主張不當得利
    返還請求權，自屬當事人不適格，請判決駁回原告之訴。況
    且政府是否決定撥款補助國軍及其眷屬購置房地，係屬於公
    法上之給付行政，政府本身有其補助標準及裁量空間，此請
    求權係私人對公部門之請求權，原告若欲爭取購置房地補助
    款，其請求對象應為政府，而非被告。退萬步言之，縱被告
    領取補助款沒有法律上原因，其請求不當得利返還之主體，
    亦應為發放補助款之政府部門，而非原告，故原告以不當得
    利返還為請求權基礎，其當事人並非適格，已昭然若揭。
(三)、被告受有利益，有法律上之原因，且原告並未受到任何損害
    ：
１、承前，依85年2月5日制定公布之國軍老舊眷村改建條例第5
    條第1項規定，可知享有購宅輔助款權益之人，必須具有「
    原眷戶」之身分，而同條例第3條第2項則規定，「原眷戶」
    ，係指領有國軍眷舍居住憑證之國軍老舊眷村住戶。而被告
    於79年5月1日，即獲空軍總司令部核發空軍眷舍居住憑證，
    而屬上開條例第3條第2項稱之「原眷戶」，依同條例第5條
    第1項之規定，自享有輔助購宅款之權益，是被告享有輔助
    購宅款之權益，既合法有據，則原告主張被告享有利益無法
    律上之原因，即無理由。
２、如前所述，享有輔助購宅款權益之人，必須具有「原眷戶」
    之身分，而領有國軍眷舍居住憑證者，始符合「原眷戶」之
    資格，基此，原告既從未領有國軍眷舍居住憑證，自非上開
    條例所稱之「原眷戶」，原告既非「原眷戶」，即自始無從
    享有政府給與輔助購宅款之權益，亦無領取購宅款之法源依
    據，何來損害之有？
３、被告取得系爭房地所有權，係支付對價，依買賣關係由政府
    一方取得所有權，故取得房地所有權有法律上原因，彰彰甚
    明。至於系爭國軍眷舍居住憑證，僅係助被告取得承購房地
    之資格，被告仍需依合約價格出資購買房地，並非被告不用
    支付對價即可取得所有權。是被告取得系爭房地，係本於買
    賣關係，顯然有法律上之原因，並非不當得利甚明。
(四)、被告並未偽造文書，且已獲不起訴處分：
１、兩造為手足兄弟，父親即訴外人王寶忠早逝，兩造均由母親
    即訴外人湯宗桂含辛茹苦一手扶養長大，兄弟2人感情甚篤
    。然胞兄即原告乙○○與其配偶即訴外人伍望洋於63年結婚
    後，因訴外人伍望洋嫌眷舍老舊狹小，堅持不與訴外人湯宗
    桂同住，原告無奈下，只能搬離眷舍以安撫訴外人伍望洋，
    66年間，更在訴外人湯宗桂資助部分金額下，另行購屋居住
    。自原告結婚後，家中僅餘被告及母親2人居住，即至被告
    結婚，家中方陸續增添人丁。
２、訴外人湯宗桂於79年3月1日辭世，因眷舍為公家財產，並無
    繼承問題，故由與訴外人湯宗桂同住生活40年且未配有眷舍
    之被告提出配住眷舍之申請，適軍方為改建老舊眷舍，乃將
    相關資料及申請表格發給被告。被告徵詢原告意見後，因訴
    外人伍望洋嫌棄當時眷舍老舊狹小，改建又遙遙無期，根本
    對改建之事不屑一顧，原告乃表明無意申請重建後之眷舍。
    被告遂於79年3月15日，填妥系爭「眷舍轉讓同意書」後，
    由友人韓清潔陪同前往原告辦公處所，友人韓清潔有在場目
    睹原告親持印章蓋用以表同意，此業據證人韓清潔於臺灣新
    竹地方法院檢察署檢察官偵查時證述明確，並已獲不起訴處
    分確定。被告取得原告蓋印之同意書後，即備妥相關資料提
    交予軍方眷舍管理組，配住眷舍1戶並同意參與改建眷舍後
    之申購，是故，被告所為及獲准配給眷舍，均屬合法有據。
３、又原告之印章向來由原告自行保管使用，且原告總共使用幾
    顆印章，及其使用於何用途，放置於何處，被告均不曾過問
    ，也無從知悉，故強行要求被告提出原告印章及印文來源，
    本屬不可能之事，是被告僅能由當時在場之證人韓清潔之證
    詞，洗刷冤屈。被告在此民、刑事訟累之下，於苦無對策之
    餘，憶及原告在案發之79年間係任職於空軍499聯隊，遂認
    為原告當初使用於「國軍眷舍轉讓同意書」之印章，可能與
    在任職之空軍499聯隊所使用之印章同一，才懇求鈞院調取
    空軍499聯隊於79年10月份「加強維護費人員名冊」，以查
    明原告使用於該名冊請餉之印章，是否與本案相同，終於皇
    天不負苦心人，經鈞院調取上開名冊結果，原告使用於該名
    冊之印章，與本案使用於「國軍眷舍轉讓同意書」上之印章
    ，在肉眼比對下果然極為近似，更足證被告所言非虛，原告
    當初因無使用老舊眷村需求而自願放棄居住使用權，今又因
    貪念而興訟，其請求應無理由。並聲明：(1)原告之訴駁回；
    (2)如受不利之判決，願供擔保請准免予假執行。
三、兩造不爭執之事項：
    原告主張被告所獲配地址為新竹市○○路2段458巷31號之眷
    舍，原係兩造之父即訴外人王寶忠生前所配住，訴外人王寶
    忠死亡後，由其配偶即兩造之母訴外人湯宗桂繼為戶長，訴
    外人湯宗桂於79年3月1日死亡後，即由被告持其上載有經原
    告同意之國軍遺眷眷舍轉讓同意書及相關證明文件，向軍方
    申請改配眷舍，並領有空軍眷舍居住憑證，嗣於94年間眷舍
    改建完成後，被告即承購改建完成之30坪型（A）住宅1戶（
    門牌號碼為新竹市○○路73巷58號11樓），並由政府給與輔
    助購宅款等情，業據其提出國軍遺眷眷舍轉讓同意書、服務
    年資及未申請華夏貸款證明書、空軍志願現役領房補費人員
    改配申請表、申請配售眷宅保證書、國軍新村重建眷戶同意
    書、空軍第499聯隊簽稿、空軍總司令部政治作戰部函影本
    各1紙為證，並為被告所不爭執，是原告此部分之主張，自
    堪信為真實。
四、得心證之理由：
    本件兩造之爭點為：(一)原告之請求權是否已罹於時效？(二)系
    爭同意書上原告之印文，是否為被告所偽造？亦即被告以政
    府輔助購宅款之全額即2,914,644元承購原眷舍改建完成後
    之住宅1戶是否無法律上之原因？玆說明如下：
(一)、按民法第179條之不當得利返還請求權，依同法第125條之規
    定，因15年間不行使而消滅，最高法院29年上字第1615號判
    例可資參照；又消滅時效，因請求而中斷；再時效因請求而
    中斷者，若於請求後6個月內不起訴，視為不中斷，民法第
    129 條第1項第1款、第130條分別定有明文，次按民法第129
    條第1項第1款所稱之請求，雖無需何種之方式，要必債權人
    對於債務人發表請求履行債務之意思，方能認為請求，又時
    效因請求而中斷者，請求人茍欲保持中斷之效力，非於請求
    後6個月內起訴不可，如僅繼續不斷的為請求，而未於請求
    後6個月內起訴，其中斷之效力，即無由保持，最高法院26
    年鄂上字第32號、71年台上字第3435號判例意旨供參。
(二)、查原告主張本件不當得利請求權時效應自訴外人王寶忠原所
    配住之眷舍於94年間改建完成後，由被告受領政府輔助購宅
    款獲配售房屋之時起算云云，經查：
１、按原眷戶享有承購依本條例興建之住宅及由政府給予輔助購
    宅款之權益，又本條例所稱原眷戶，係指領有主管機關或其
    所屬權責機關核發之國軍眷舍居住憑證或公文書之國軍老舊
    眷村住戶，國軍老舊眷村改建條例第5條第1項、第3條第2項
    分別定有明文。查本件被告於79年5月1日領得主管機關之眷
    舍居住憑證，嗣後所獲配售之住宅，亦係依國軍老舊眷村改
    建條例所興建一節，除有被告提出之空軍眷舍居住憑證影本
    1 紙為證，原告對此亦不爭執，並經本院向訴外人王寶忠原
    服役單位即空軍第499戰術戰鬥機聯隊確認無訛，此有本院
    公務電話紀錄1紙附卷可稽，是被告獲有政府輔助購宅款之
    利益，係源自於其係國軍老舊眷村改建條例第3條第2項所稱
    之原眷戶，而其得為上開條例所稱之原眷戶，又因其領有主
    管機關核發之眷舍居住憑證所致，是本件原告主張被告無法
    律上原因獲有政府購宅款2分之1之利益，其請求權時效即應
    自被告符合參與申購改建後之住宅並享有政府輔助購宅款之
    資格即領得眷舍居住憑證（79年5月1日）之時起算，原告主
    張時效應自94年改建完成後起算，容有誤會，先予敘明（至
    原告另主張被告取得眷舍居住憑證係因偽造系爭同意書而得
    ，此部分詳後述）。
２、如前所述，原告主張之不當得利請求權消滅時效應自被告領
    得眷舍居住憑證之時即79年5月1日起算15年，而於94年4月
    30日屆滿一節，應堪認定。原告固於本院審理時主張曾於93
    年10、11月間以口頭向被告提起，並於94年7月開始向被告
    請求云云，被告則辯以：93年間原告打電話講到房子要跟伊
    要錢等語，被告固不否認於93年間原告曾因房子一事向被告
    要錢，惟該意思表示是否即足認原告對於被告請求返還2分
    之1獲配申購眷舍並享有政府輔助購宅款之不當利益，尚非
    無疑，況改建後之住宅係94年間甫興建完成，此為原告所是
    認，是於93年間原告縱有提出請求，是否即係本件原告所主
    張被告取得配售改建後住宅並獲有政府給與之輔助購宅款之
    不當利益，尤值存疑，退步言之，縱認原告於93年間有向被
    告提出請求而致時效中斷，揆諸上開法條及判例意旨，時效
    中斷後6個月內不起訴，即視為不中斷，而原告迄本件起訴
    前，均未曾對被告起訴，此為原告所自認，是縱認本件曾因
    原告之請求而致時效中斷，因原告未於6個月內起訴，其中
    斷之效力，即無由保持，時效應於中斷後6個月接續計算，
    其後或有軍方介入調解，充其量亦僅為原告請求之方式之一
    ，其既未提起訴訟，均不影響時效之進行，是故，原告之請
    求權時效至遲亦已於94年10月31日屆滿，從而，原告遲至94
    年12月1日始具狀向本院起訴，此有本院收文章戳在卷為憑
    ，即已逾15年之請求權時效，應堪認定。
(三)、次按不當得利係以當事人之一方無法律上之原因而受利益，
    致他方受損害為其成立要件，並須就無法律上之原因，負舉
    證責任，最高法院78年度台上字第1599號裁判意旨可資參照
    。
１、查原告主張被告偽造系爭同意書，致原告喪失共同繼承訴外
    人王寶忠配住眷舍之居住使用權，因而無法領得眷舍居住憑
    證，嗣後並無法獲得政府購宅輔助款2分之1而參與眷舍改建
    後之申購，致其利益受損，是被告受領2分之1政府輔助購宅
    款，實無法律上之原因一節，自應就上開法律構成要件事實
    負舉證責任。經查：
(1)、證人即被告服役時之同僚韓清潔於另案偵查中證述：79年3
    月15日有與被告一起去原告的辦公室，被告有拿系爭同意書
    給原告蓋章，蓋章的內容是被告要將眷舍更改為自己居住，
    伊是見證人身分，當時原告知道要放棄居住權而蓋下印章，
    資料是被告先填好，再找原告蓋章，當初是訴外人湯宗桂過
    世，眷舍居住證要改名字，房子一直是被告和他媽媽在住，
    原告結婚後就搬出去等語（見台灣新竹地方法院檢察署95年
    度他字第904號偵查卷第12、24頁），且原告告訴被告偽造
    系爭同意書之刑事案件，亦經台灣新竹地方法院檢察署檢察
    官以95年度偵字第3496號為不起訴處分確定，並經本院依職
    權調取上開偵查卷宗核閱無訛，是被告辯稱系爭同意書是原
    告親自蓋章等語，尚非全然無據。
(2)、又觀諸系爭同意書上原告之印文，與本院調取之原告服役時
    蓋用印文之相關文件「軍人離營轉服預備役報到憑證卡」、
    「兵籍卡」、「加強維護費人員名冊」等，以肉眼比對，均
    極其相似，原告主張系爭同意書上之印文係被告所偽造云云
    ，尚乏所據，無足憑採。
２、按現役及退役人員有本作業要點玖、一、（四）款情形經撤
    銷其眷舍居住權或原眷戶及配偶均死亡者，其「共同居住」
    之眷屬為志願役現役軍人，未配有眷舍或輔導購宅者，得依
    書面申請直接改配該眷屬，國軍軍眷業務處理作業要點玖、
    二定有明文（該要點係依已失效之國軍軍眷業務處理辦法所
    頒布之行政規則）。查原告自64年11月18日結婚後不久，即
    與其配偶即訴外人伍望洋搬出原訴外人王寶忠配住之新竹市
    ○○路○段458巷31號眷舍，另購置門牌號碼為新竹市○○路
    276巷6號5樓房屋並設籍居住迄今一節，除據原告於另案偵
    查中自認在卷，並有訴外人湯宗桂全戶除戶戶籍謄本、上開
    建物所有權狀影本1紙存卷可查，是原告是否符合上開要點
    所述得申請改配眷舍之要件，尚值存疑，益徵被告辯稱因原
    告無申請改配眷舍之需要，而同意將眷舍轉讓予被告等語，
    誠屬可信。
３、次按原眷戶享有承購依本條例興建之住宅及由政府給與輔助
    購宅款之權益，又本條例所稱原眷戶，係指領有所屬權責機
    關核發之國軍眷舍居住憑證之國軍老舊眷村住戶，國軍老舊
    眷村改建條例第5條第1項前段、第3條第2項著有明文。查被
    告配住眷舍資格係以「有眷無舍官兵」身分申請，因訴外人
    湯宗桂為被告母親，依軍眷業務處理辦法規定，原眷戶及配
    偶死亡後，眷舍應收回改配其他有眷無舍官兵，如親屬有符
    合身分者，得優先申配，又眷舍居住憑證係眷管單位於58年
    起，就當時眷村居住事實予以清查後，報請國防部核發，後
    依軍眷業務處理辦法、國軍老舊眷村原眷戶死亡權益承受申
    請實施要點辦理等情，有空軍第449戰術戰鬥機聯隊95 年8
    月21日武簾字第0950006056號函附卷為憑，是被告抗辯其領
    有眷舍居住憑證，並參與改建後申購住宅而獲有政府輔助購
    宅款，有法律上原因，應堪採信。
(四)、綜上所述，本件原告主張之不當得利返還請求權既已罹於時
    效，復無法舉證證明系爭同意書係被告所偽造，而被告領有
    眷舍居住憑證並參與改建後申購住宅而獲有政府輔助購宅款
    之利益，亦屬有據，是被告抗辯：其以原眷戶身分受領政府
    輔助購宅款申購眷舍改建後之住宅，尚非無法律上原因等語
    ，應屬可採。從而，原告主張依民法第179條不當得利之法
    律關係，請求被告給付1,300,000元為無理由，應予駁回。
    又原告之訴既經駁回，其假執行之聲請，即失所附麗，應併
    予駁回，附此敘明。
五、本件事證已臻明確，兩造其餘之攻擊防禦方法，經審酌對於
    判決結果均不生影響，爰不逐一調查論述，附此敘明。
六、據上論結，本件原告之訴為無理由，依民事訴訟法第78條，
    判決如主文。
中　　華　　民　　國　　96　　年　　2 　　月　　15　　日
                  民事第一庭    法　官　蔡欣怡
以上正本係照原本做成。
如對本判決上訴，須於判決送達後20日內向本院提出上訴狀。
                                書記官  王恬如
中　　華　　民　　國　　96　　年　　2 　　月　　15　　日
